Handschriften (Urkundensammlungen und Kopiare, Kanzleibücher, historiographische, personengeschichtliche und heraldische Quellen): Kanzleibücher
Hessisches Staatsarchiv Darmstadt Hessisches Staatsarchiv Darmstadt Postanschrift: Hessisches Staatsarchiv Darmstadt Haus der Geschichte Karolinenplatz 3 64289 Darmstadt Besuchsadresse: Hessisches Staatsarchiv Darmstadt Haus der Geschichte Karolinenplatz 3 64289 Darmstadt
- Handschriften (Urkundensammlungen und Kopiare, Kanzleibücher, historiographische, personengeschichtliche und heraldische Quellen): Kanzleibücher, 1248 - 1987; C 1 B; 9,25 m (ca. 230 Bände)
  - B Kanzleibücher
    - GIESSEN: Handbuch des Ludwig Balthasar Finck, Amtsverweser zu Battenberg und Kammerrat zu Gießen, (1698-) 1715; 25; Sachakte; Regierung Gießen (?); Fruchtreduktionstabelle für die oberhessischen Ämter Marburg, Rauschenberg, Gemünden an der Wohra, Blankenstein, Biedenkopf, Allendorf an der Lumd
      Anton, (NN.) Dr.
    - DARMSTADT, GROSSHERZOGLICHER HOF: Kollektenbuch der Großherzoglich-Hessischen Hofkapelle zu Darmstadt für die Jahre 1885 bis 1919, angelegt von Oberhofprediger Dr. Ferdinand Bender, mit Quittungsvermerken der jeweiligen Hofprediger, 1885-1919; 210; Sachakte; Hessen (Großherzogtum); Papierlibell, 4°, fester Pappeinband mit Lederrücken und -ecken (beschädigt), 159 Bl. (ab Bl. 117 unbeschrieben)
      Darmstadt, Hofkapelle
      Bender, Ferdinand Dr.
    - IDSTEIN: Register über die gemäß Reichsabschied von 1495 beschlossene Erhebung des Gemeinen Pfennigs in den Dörfern Idstein und Walsdorf (moderne Kopie des im Stadtarchiv Frankfurt unter Reichssachen-Nachträge Nr. 1449 IV/XII lagernden Originals), ([um 1496/97]), 1977; 181; Sachakte; (Frankfurt); Hessen, Staatsarchiv Darmstadt; Papier, 2°, (Original: Schmal-2°), ohne Einband, 5 Bl.; Beschreibung durch: R. Jung, Die Akten über die Erhebung des Gemeinen Pfennigs von 1495 ff. im Stadtarchiv Frankfurt, in: Korrespondenzblatt des Gesamtvereins der deutschen Geschichts- und Altertumsvereine 1909, S. 328-335
      Idstein
      Walsdorf
    - MAINZ, UNIVERSITÄT: Protokolle der Juristischen Fakultät der Universität Mainz für die Zeit von Dezember 1789 bis August 1797, 1683, 1789-1797; 220; Sachakte; Universität Mainz; Abschrift der alten und neuen Taxordnung der Fakultät (Bl. 1 f.); Protokollfragment von 1683 (Bl. 3); Bericht betreffend die Archivordnung (Bl. 4); Papierlibell, 2°, fester Pappeinband mit Pergamentüberzug und grünen Seidenschließen, 156 Bl. (davon Bl. 15-156 unbeschrieben)
    - WORMS, DOMSTIFT: Protokolle des Domkapitels zu Worms für die Jahre 1791 und 1792 (ohne Register), 1791-1792; 158; Sachakte; Domstift Worms; Papierlibell, Groß-2°, moderner Pappeinband, 206 Bl.; Spezialrepertorium Erich Schwan
    - WORMS, DOMSTIFT: Protokolle des Domkapitels zu Worms für die Jahre 1668 bis 1672, geführt von dem kaiserlichen Notar Kapitelsekretär Thomas von der Beeck, 1668-1672; 141; Sachakte; Domstift Worms; Register (Bl.138 ff.); Papierlibell, 2°, fester Pappeinband mit Pergamentüberzug, Lederschließen, 142 Bl.; Spezialrepertorium Erich Schwan
      Beeck, Thomas von der
    - HESSEN-DARMSTADT, HESSEN-KASSEL, GRAFSCHAFT WALDECK: Systematisch angelegtes Verzeichnis der Städte, Ämter und Dorfschaften in den Landgrafschaften Hessen-Darmstadt und Hessen-Kassel sowie der Grafschaft Waldeck mit jeweiliger Angabe der Amtleute, der Pfarrer und sonstigen Funktionsträger, nach älteren Vorlagen 1728 von dem Kirchlotheimer Pfarrer Johann Heinrich Neumann angelegt und bis 1731 fortgeführt, 1728-1731; 80; Sachakte; Hessen (Landgrafschaft, Darmstadt); Verzeichnis der Evangelischen Pfarrstellen in der Superintendentur Marburg (Bl. 1v); Verzeichnis der hessischen Landgrafen (Bl. 2-3); Statistische Angaben zur Artillerie (Bl. 3v); Steuertaxen der Ämter in Hessen-Darmstadt (Bl. 4); Kontributionsanschlag für das Fürstentum Waldeck (Bl 4v); Verzeichnis der seit 1527 bestallten Theologieprofessoren der Universität Marburg (Bl. 5); Differenztabelle der Gewichte und Metalle in europäischen Städten (Bl. 7v); Verzeichnis der Pfarrer ab 1520 in Groß-Bieberau (Bl. 7v); Verzeichnis der Grafen und Fürsten von Waldeck ab 1750 (Bl. 8-8v); Verzeichnis der Kanzler im Fürstentum Waldeck (Bl. 11); Umrechnungstabelle für englische und französische Währungen (Bl. 11); Register der Bedienten (Bl. 51v f.); Papierlibell, 2, Pappeinband, 52 Bl.
      Marburg:Superintendentur
      Neumann:Johann Heinrich
      Kirchlotheim:Pfarrer
      MARBURG=Universität
      Groß-Bieberau
    - WIMPFEN am BERG (REICHSSTADT): Erneuertes Stadtrecht der Reichsstadt Wimpfen am Berg, aufgrund eines Reichshofratsconclusums Kaiser Karls VI. von 1731 von Bürgermeister und Rat der Stadt Wimpfen verkündet, [um 1731]; 93; Sachakte; Wimpfen; Sachregister (Bl. 245 ff.); Papierlibell, 2°, fester Pappeinband mit Pergamentrücken und -ecken, 165 Bl. (davon 122 Blatt mit originaler Seitenzählung, S. 1-244)
      Karl (Römisch-Deutsches Reich, Kaiser, VI.)
    - WORMS, DOMSTIFT: Protokolle des Domkapitels zu Worms für das Jahr 1770, 153; Sachakte; Domstift Worms; Register (Bl. 210 ff.); Aktenstücke betreffend Martin Schraut zu Mannheim, darunter Bescheinigung des kurpfälzischen Hofgerichts Mannheim (mit Siegel) (Bl. 2 ff.); Papierlibell, Groß-2°, fester Pappeinband mit Pergamentrücken und -ecken, Stoffschließen, 224 Bl., am Anfang eingeheftet kleinere Aktenstücke; Spezialrepertorium Erich Schwan
      Schraut, Martin
      Mannheim
    - WORMS, DOMSTIFT: Protokolle des Domkapitels zu Worms für die Jahre 1692 bis 1699, 1692-1699; 143; Sachakte; Domstift Worms; Register (Bl. 82-83v); Papierlibell, fester Pappeinband mit Pergamentrücken und -ecken, Lederschließen, 84 Bl.; Spezialrepertorium Erich Schwan
    - PATERSHAUSEN, KLOSTER MARIENKRON: Verzeichnis der dem Zisterzienserinnenkloster Marienkron zu Patershausen abgabepflichtigen Güter, besonders [Klein-]Auheim, Arheilgen, Alsbach, Buchen, Bieber, Biebesheim, Bickenbach, [Klein-]Krotzenburg, Zellhausen, Dietzenbach, Mosbach (im Bachgau), Jügesheim, Jugenheim, Heusenstamm, Hainhausen, Hergershausen, Hausen, +Ippingshaus (bei Eppertshausen),Obertshausen, +Meilsheim, Michelbach, Mörfelden,Rumpenheim, Rembrücken, Reinheim, Sprendlingen, Seligenstadt, Sickenhofen, Trebur, Weiskirchen, Lengfeld, Urberach, Weiterstadt, Rockenberg, Griedel, +Dahindal, Wohnbach, Dorheim, Holzheim, Bonhofen,Dorf-Güll, Rodheim, Ruppertsberg, Trais-Münzenberg, Schwalheim, Melsassen, Ober-Rosbach, Nieder-Rosbach, Städte Lich und Friedberg, Sossenheim, Sulzbach, Eschborn, Eschbach, Ginnheim, Petterweil, Preungesheim, Liederbach u.a., [14. Jh.] - 1541; 211; Sachakte; Kloster Patershausen; Notizen über die Gründung des Klosters; Pergamentlibell, Groß-2° (mit einigen eingelegten Zetteln unterschiedlicher Größe, z. T. einzelne Blätter), Einband fehlt, 24 Bl.
      Schwachwalheim
      Melsassen
      Alsbach
      Nieder-Rosbach
      Buchen
      Bieber
      Biebesheim
      Zellhausen
      Eschbach
      Ginnheim
      Mosbach (im Bachgau)
      Preungesgesheim
      Liederbach
      Ober-Wöllstadt
      Heusenstamm
      Nieder-Wöllstadt
      Hegershausen
      Hausen
      Issigheim
      Ippingshaus+ (bei Eppertshausen)
      Fechenheim
      Obertshausen
      Renuldishusen+
      Meilsheim+
      Mörfelden
      Fauerbach
      Rumpenheim
      Köbel
      Hirzbach
      Reinheim
      Ursel
      Wachenbuch
      Sickenhofen
      Selfurt+
      Urberach
      Griedel
      Dahindal+
      Wohnbach
      Dorheim
      Holzheim
      Bonhofen
      Dorf-Güll
      Rodheim
      Ruppertsberg
      Trais-Münzenberg
    - WORMS, DOMSTIFT: Protokolle des Domkapitels zu Worms für die Jahre 1747 bis 1742, 1747-1749; 149; Sachakte; Domstift Worms; Register (Bl. 278 ff.); Papierlibell, Groß-2°, fester Pappeinband mit Pergamentrücken und -ecken, grüne Stoffschließen (teilweise abgerissen), 286 Bl.; Spezialrepertorium Erich Schwan
    - MAINZ, UNIVERSITÄT: Protokolle des Regentenrats ('protocollum concilii dominorum regentum') der kurfürstlichen Universität in Mainz für die Jahre 1783 bis 1788, 1783-1788; 222; Sachakte; Universität Mainz; Register für die ersten Seiten des Protokolls (Bl. 2 ff.); Papierlibell, 2°, fester Pappeinband mit Pergamentüberzug (beschädigt) und Lederschließen, 143 Bl. (unbeschrieben ab Bl. 102)
    - WORMS, STIFT ST. PAUL: Zusammenstellung der Rechte und Gewohnheiten des Stifts St. Paul in Worms, insbesondere zu Residenzpflichten, Optionen, Errichtung und Reparatur der Stiftskurien, Bestellung der Weingärten und Acker sowie Eingehung der Pachtverhältnisse, angelegt wohl 1681 durch Wiedergabe von Auszügen aus Statuten von 1426, 1492 und 1664 sowie aus Kapitelsprotokollen der Jahre 1574 bis 1681, [um 1581]; 58; Sachakte; Stift St. Paul, Worms; Papierlibell, 2°, moderner Pappeinband, 14 Bl.
      Worms, St. Paul
    - MAINZ, UNIVERSITÄT: Protokolle der Kameraldeputation der kurfürstlichen Universität Mainz für das Jahr 1795 sowie des Großen Rats ('concilium generalis') der Universität für das gleiche Jahr (Bl. 168 ff.), 170; Sachakte; Universität Mainz; Papierlibell, 2°, fester Pappeinband mit Lederrücken und -ecken, Stoffschließen, 262 Bl.
    - WORMS, HOCHSTIFT: Register über die Erhebung des Gemeinen Pfennigs durch den Kommissar Simon Leibfried im Auftrag des Bischofs Johann von Worms betreffend die Dörfer Roxheim, Bobenheim, Horchheim, Weinsheim, Oppenheim und Mörsch (moderne Kopie des im Stadtarchiv Frankfurt unter Reichssachen-Nachträge Nr. 2449 III/4 lagernden Originals), (1496), 1977; 175; Sachakte; (Frankfurt); Hessen, Staatsarchiv Darmstadt; Papier, 2° (Original: Schmal-2°), ohne Einband, 9 Bl.; R. Jung, Die Akten über die Erhebung des Gemeinen Pfennigs von 1495 ff. im Stadtarchiv Frankfurt am Main, in: Korrespondenzblatt des Gesammtvereins der Geschichts- und Altertumsvereine 1909, S. 328-335; Edition Eberhard Lohmann, in: AHG NF 60, 2002
      Roxheim
      Bobenheim
      Horchheim
      Weinsheim
      Mörsch
    - ODENWALD, KURPFÄLZISCHE DORFSCHAFTEN: Zusammenstellung von Einkünften und Gerechtigkeiten der Kurpfalz aus Dorfschaften im Odenwald (Fotos der im Generallandesarchiv Karlsruhe 66/9274, 9276, 9276a, 77/1-295, 3005 und 9619 lagernden Originale), (1531, 1612, 1673-1692), 1980; 12; Sachakte; (Kurpfalz); Hessen, Staatsarchiv Darmstadt; Zinsverzeichnisse des Schlosses Waldeck im Odenwald von 1531 und 1612; Listen von Huldigungen in Michelbach, Haag, Moosbrunn, Schwanheim, Neunkirchen, Guttenbach, Breitenbrunn, Schwarzach, Aglasterhausen, Daudenzell, Asbach, Flinsbach, Kelmstadt, Eppenbach, Bargen und Reichartshausen von 1688 bis 1692 (Bl. 25 ff.); Listen der Zentausschüsse der Fürther, Mörlenbacher und Abtsteinacher Zent sowie Einkünfteverzeichnis der Neunhöfe zu Wald-Michelbach, des dortigen Frauenwalds und des Ober-Laubacher Bergs von 1686 (Bl. 39 ff.); Papierlibell, 2°, Pappeinband, 50 Bl.
      Odenwald
      Haag
      Moosbrunn
      Neunkirchen
      Guttenbach
      Breitenbrunn
      Aglasterhausen
      Daudenzell
      Asbach
      Flinsbach
      Kelmstadt
      Eppenbach
      Bargen
      Reichartshausen
      Abtsteinach
      Wald-Michelbach
    - SALESIANERORDEN: Manuskript über Geistliche Anweisungen für die in den Salesianerorden im Kloster St. Maria Heimsuchung zu München eingetretene Novizin Rosa Adelheid v. Wartenberg, nach den Offenbarungen des Hl. Franziskus Salesius von dem Augustinerbruder Wolfgang Eder zu München zusammengestellt und bei Sebastian Rauch zu München 1687 gedruckt (abschriftlich), nach französischer Vorlage, (1679, 1687), [um 1700]; 197; Sachakte; unbekannt; Papierlibell, fester Pappeinband mit Pergamentüberzug, Stoffschließen abgerissen, 73 Bl.
      Salesianerorden
      München:Kloster St. Maria Heimsuchung
      Wartenberg:Rosa Adelheid v.
      Eder:Wolfgang
      Rauch:Sebastian
    - PATERSHAUSEN, KLOSTER MARIENKRON: Beschreibung der Güter des Zisterzienserinnenklosters Marienkron zu Patershausen (wohl Fragment eines Zinsbuches), angelegt um 1300, 213; Sachakte; Kloster Patershausen; Papierlibell, 4°, Einband fehlt, 3 Bl.
    - MAINZ, STIFT ST. JOHANN: Protokolle des Kapitels des Stifts St. Johann in Mainz (Fragmente) für die Jahre 1793 bis 1796, 1711; 121; Sachakte; Stift St. Johann, Mainz; Bodmann-Habel Nr. 1627; Papierlibell, 2°, Einband fehlt, 31 Bl. (ursprünglich S. 9-28, 83, 95-102, 125-130, 189-192, 237-240, 249 f., 265-280)
    - MAINZ, UNIVERSITÄT: Abschriften und Auszüge aus den Statuten der Universität Mainz, besonders betreffend die Wahl und Einsetzung der Funktionsträger und die Promotionen, angefertigt 1617 durch den kaiserlichen Notar Jodocus Hainbuch, mit Nachträgen von 1658, 1617-1658; 49; Sachakte; Universität(?) Mainz; Papierlibell, 2° (z. T. kleiner), Pappeinband (beschädigt), 19 Bl. (z. T. lose einliegend), Innenseite des Vorderdeckels beschrieben
      Hainbuch, Jodocus
    - WORMS, HOCHSTIFT: Register über die Erhebung des Gemeinen Pfennigs von den diesseits des Rheins ansässigen Geistlichen des Hochstifts Worms, angelegt wohl 1496, besonders betreffend die im Bereich der Stühle Weinheim und Heidelberg belegenen Pfarreien (Kopie des im Stadtarchiv Frankfurt, Reichssachen, Nachträge Nr. 2449 III/2 lagernden Originals), (1496), 1977; 173; Sachakte; (Frankfurt); Hessen, Staatsarchiv Darmstadt; Vgl. R Jung, Die Akten überr die Erheburng des Gemeinen Pfennigs 1495 ff. im Stadtarchiv Frankfurt am Main, in: Korrespondenz Gesamtvereins der deutschen Geschichts- und Altertumsvereine 1909 S. 328-335; Edition Eberhard Lohmann, in: AHG NF 60, 2002
    - SELIGENSTADT, KLOSTER: Zusammenstellung der dem Kloster Seligenstadt zustehenden Gerechtigkeiten und Zinsgefälle zu Seligenstadt, Welzheim, FroschhausenZellhausen, Großwelzheim, Klein-Welzheim, Klein-Krotzenburg, angelegt und beglaubigt auf Befehl des Abtes Franziskus durch den kaiserlichen Notar Franz Philipp Winkel, geschworener Schreiber in Steinheim, 1700 März 29, (1293-) [17 Jh ]-1700, 1790; 18; Sachakte; Kloster Seligenstadt; Sach- und Ortsregister (Bl. 362 ff., 370 ff.); Abschriften von Urkunden der Zeit ab 1293 (Bl. 2 ff.); Abschriften von Urkunden der Zeit ab 1339 (Bl. 12 ff.); Abschriften von Urkunden der Zeit ab 1491 (Bl. 16 ff.); Abschriften von Urkunden der Zeit ab 1528 (Bl. 19 ff.); Abschriften von Urkunden der Zeit 16. und 17. Jahrhunderts; Papierlibell, 2°, Pergamentumschlag, darum moderner Pappeinband, 387 Bl.
      Seligenstadt, Kloster
      Weltzheim
      Klein-Welzheim
      Franziskus, Abt des Klostern Seligenstadt
      Winkel, Franz Philipp, Notar
    - WORMS, HOCHSTIFT: Register über die Erhebung des Gemeinen Pfennigs 1496 von der Geistlichkeit des Domstifts Worms, der Kollegiatstifte St. Paul, St. Andreas, St. Martin und Liebfrauen zu Worms, St. Cyriacus zu Neuhausen, der Geistlichkeit der Pfarreien und Klöster zu Worms, des Chorherrenstifts Kirschgarten bei Worms, des Stifts Frankenthal, des Chorherrenstifts Hegene bei Leiningen, des Klosters St. Andreasberg bei Worms, der Klöster Nonnenmünster, Liebenau und Hochheim bei Worms sowie gen. Kapellen (moderner Kopie des im Stadtarchiv Frankfurt unter Nr.2449 III/6 lagernden Originals), (1496), 1977; 177; Sachakte; (Frankfurt); Hessen, Staatsarchiv Darmstadt; Papier, 2° (Original: Schmal-2°), ohne Einband, 21 Bl.; Vgl. R. Jung, Die Akten über die Erhebung des Gemeinen Pfennigs von 1495 ff. im Stadtarchiv Frankfurt am Main, in Korrespondenzblatt des Gesamtvereins der deutschen Altertumsvereine 1909, S. 328-335; Edition Eberhard Lohmann, in: AHG NF 60, 2002
      Neuhausen, Stift St. Cyriacus
      Kirschgarten
      Frankenthal, Stift
      Hegene bei Leiningen:Stift
      Worms, Kloster St. Andreasberg
      Nonnenmünster, Kloster
      Liebenau, Kloster
      Hochheim bei Worms, Kloster
      Liebenau bei Worms, Kloster
    - OBER-BEERBACH: Urkunden zur Bürgermeisterrechnung von Ober-Beerbach, Schmal-Beerbach und Stettbach., 1778-1779; 227; Sachakte; Ober-Beerbach (Gemeinde); Gebundener Band, fester Pappeinband, folio, 46 Bl. (teilweise kleiner)
    - MAINZ, STIFT MARIENGREDEN: Protokolle des Kapitels des Stifts Mariengreden zu Mainz für die Jahre 1631 bis 1647, mit Abschriften von Briefen, Suppliken, Beschwerden, Beschlüssen, Urkunden und Aktenstücken angelegt und geführt von Dekan Johann Adam Freisbach, 1631-1647, 1673; 122; Sachakte; Stift Mariengreden, Mainz; Register (Bl. 202 ff.); Urkundenabschrift von 1673 (Bl. 208); Papierlibell, 2°, Pergamenteinband (Fragment einer liturgischen Handschrift), darum moderner Pappeinband, 208 Bl.
      Mainz:Stift Mariengreden
      Freisbach, Johann Adam
    - WORMS, DOMSTIFT: Protokolle des Domkapitels zu Worms für das Jahr 1577, geführt vom Domscholaster, 134; Sachakte; Domstift Worms; Register (Bl. 6 ff., 85 ff ); Papierlibell, 2°, fester Pappeinband mit Pergamentüberzug, Lederschließen, 86 Bl.; Spezialrepertorium Erich Schwan
    - FRIEDBERG, REICHSSTADT: Manuskript einer für Landgraf Ernst Ludwig v. Hessen-Darmstadt hergestellten Deduktion über die hessischen Rechte am Ruralkapitel in der Reichsstadt Friedberg, verfasst von dem Echzeller Pfarrer und Metropolitan der Fuldischen Mark, Magister Johann Jakob Schmoll v. Eisenwerth 1722, 110; Sachakte; Hessen (Landgrafschaft, Darmstadt); Übersicht über die Gefälle und Gerechtigkeiten des Kapitels seit seiner Gründung 1200; Papierlibell, 2°, farbiger Pappeinband, 83 Bl.
      Echzell
      Fuldische Mark
      Schmoll v. Eisenwerth, Johann Jakob
    - MAINZ, STIFT ST. STEPHAN: Abschrift aus dem Protokoll des Kapitels des Stifts St. Stephan in Mainz für das Jahr 1688, hier betreffend die Erlaubnis an den Stiftsherrn Oppenheimer, persönlich nach Ungarn gegen die Türken ziehen zu dürfen, hergestellt von Franz Joseph Bodmann, (1688), [um 1800]; 125; Sachakte; Bodmann-Habel Nr. 1759; Papier, 4°, 1 Bl.
      Oppenheimer, (NN.)
      Ungarn
      Türkei
    - OPPENHEIM, AMT: Abschrift einer historischen, geographischen und statistischen Beschreibung der Stadt und des Amts Oppenheim aus dem Jahre 1643, (1643), [um 1700]; 126; Sachakte; Kurpfalz, Oberamt Alzey (?); Bodmann-Habel Nr. 723; Verzeichnis der amtsangehörigen Städte, Flecken und Dörfer (Bl. 14v ff.); Übersicht über die Regimentsverhältnisse, die Privilegien und das Herkommen der Stadt (Bl. 17 ff.); Papierlibell, 2°, Pappeinband mit Stoffschließen (diese abgerissen), 22 Bl.
    - BÜDINGEN: Rechnung der Einnahmen und Ausgaben für den Bau der Kapelle (ab 1495 Pfarrkirche) St. Marien in Büdingen für das Jahr 1482, erstellt von dem Büdinger Schultheißen Heinrich Fiedeler, abgehört 1483 vor Amtmann Kaspar Reiprecht v. Büdingen, dem Kaplan Wilhelm Lindenlaub und dem Schöffen Peter Dulde zu Büdingen, 1482-1483; 28; Sachakte; Isenburg-Büdingen; Papierlibell, Schmal-2°, 14 Bl. mit eingelegtem Zettel, durch Mäusefraß beschädigt (Textverlust)
      Büdingen, Kapelle St. Marien
      Fiedeler, Heinrich
      Reiprecht v. Büdingen, Kaspar
      Lindenlaub, Wilhelm
      Dulde, Peter
    - WORMS, DOMSTIFT: Protokolle des Domkapitels zu Worms für die Jahre 1650 bis 1669, 1650-1669; 140; Sachakte; Domstift Worms; Register (Bl. 250v ff.); Papierlibell, 2°, fester Pappeinband mit Pergamentrücken und Lederschließen, 270 Bl.; Spezialrepertorium Erich Schwan
    - WORMS, DOMSTIFT: Protokolle des Domkapitels zu Worms für das Jahr 1787, hier: Zeitgenössisches Register (Inhaltsverzeichnis) zu dem [nicht erhaltenen] Protokoll, ursprünglich etwa 250 Seiten enthaltend, 225; Sachakte; Domstift Worms; Papierlibell, 2°, 12 Bl., ungebunden; nicht erfasst bei Schwan, Die Protokolle des Wormser Domkapitels
    - PFALZ, KURFÜRSTENTUM: Protokoll des kurpfälzischen Kirchenbereiters W. Saym mit Berichten über Pfarrbesoldungen und Kirchenbauangelegenheiten der Pfarreien Walsheim, Ladenburg, Haßloch, Korbach bei Billigheim, Weisenheim auf dem Sand, Schwegenheim, Pfiffligheim, Sambach, Otterbach, Zuzenhausen, Minneburg, Vogtei Altenstadt, Umstadt, Dilsberg, Sponsheim, Hilsbach, Selzen, Albig, Rohrbach bei Billigheim, Godramstein, Richen, Leutra, Altenstadt, Alsheim, Offenheim, Kaisers-]Lautern, Gerach in der Pfalz, Meckenheim, Eberbach, Gimbsheim, Kirchheim, Schlettenbach, Gundersheim, Eppingen, Dallau, Kettenheim, Wahlheim, Dirmstein, Heppenheim (auf der Wiese), Nußbaum, Gau-]Odernheim, Westhofen, Weingarten, Dalheim, Göcklingen, Heimersheim, Bornheim, Armsheim, Wald-]Böckelheim und Lambsheim, angelegt 1572, 97; Sachakte; Kurpfalz, Geistliche Administration; Papierlibell, 2°, moderner Pappeinband, 30 Bl.
      Pfalz:Kurfürstentum
      Saym, W.
      Walsheim
      Ladenburg
      Haßloch
      Korbach bei Billigheim
      Schwegenheim
      Pfiffligheim
      Sambach
      Otterbach
      Zuzenhausen
      Minneburg
      Altenstadt:Vogtei
      Dilsberg
      Sponsheim
      Hilsheim
      Selzen
      Rohtheim bei Billigheim
      Godramstein
      Leutra
      Altenstadt
      Offenheim
      Kaiserslautern
      Gerach in der Pfalz
      Meckenheim
      Kirchheim
      Schlettenbach
      Gundersheim
      Eppingen
      Dallau
      Wahlheim
      Heppenheim an der Wiese
      Nußbaum
      Weingarten
      Dalheim
      Göcklingen
      Bornheim
      Armsheim
      Lambsheim
    - MAINZ, ERZSTIFT: Verzeichnis ('Heberolle') der Tafelgüter, Einkünfte und Nutzungsrechte des Erzbischofs Siegfried III. von Mainz, angefertigt in den Jahren 1248/1249 vom erzbischöflichen Schreiber Berthold, erstellt aus Anlass der Verpfändung für die bei der Kurie eingegangenen Schulden, betreffend Güter und Rechte im Bereich der Abtei Lorsch, zu [Gau-]Algesheim, im Viztumamt Rheingau, bei Lorsch, zu Rüdesheim, im Viztumamt Aschaffenburg, bei Scharffenstein, in Amöneburg, in Schönfeld, in Erfurt, in [Bischofs-]Gottern, in Dorla, in Mihla, in Falken, in Witterda, in Hofgeismar, in Fritzlar, in Gamburg, in Külsheim, in [Tauber-]Bischofsheim, in Bürstadt, im Spessart und in Höchst (am Main) (mit Erwähnung zahlreicher weiterer Ortsnamen), [1248/1249], 1268; 35; Sachakte; Kurmainz; Sogenanntes Koppelfutterverzeichnis über die Einnahmen aus Ortschaften der Zenten Dreieich ('ad Quercum'), jenseits des Mains ('Transmogum') und zu Aschaffenburg (Bl. 27 - 28v); Nachtrag von 1268 über ein Burglehen zu Amöneburg (Bl. 29); Pergamentlibell, 4°, Pergamenteinband (Fragment einer liturgischen Handschrift), 30 Bl.; Druck: H. A. Erhard, Erzbischöflich-Mainzische Hebe-Rolle dem 13. Jahrhundert, in: Zeitschrift für vaterländische Geschichte und Alterthumskunde Westfalens 3, 1840, S. 1-57 (1 Ex. im HStA Darmstadt, Bibl. N 538/10)
      Siegfried (Mainz, Erzbischof, III.)
      Berthold, erzbischöflicher Schreiber
      Rheingau:Viztumamt
      Amöneburg
      Schönfeld
      Erfurt
      Bischofs-Gottern
      Dorla
      Mihla
      Falken
      Witterda
      Hofgeismar
      Gamburg
      Külsheim
      Tauber-Bischofsheim
      Höchst im Odenwald
    - MAINZ, STADT: Statistische Beschreibung ('Revision') der Stadt Mainz, 1657 erstellt durch den Mainzer Stadt- und Ratsschreiber Emanuel Kummer, in Abschrift Franz Joseph Bodmanns von 1812, (1657), 1812; 114; Sachakte; (Mainz); Bodmann-Habel Nr. 2162; Papierlibell, 4°, fester Pappeinband mit Stoffrücken, 180 Bl.
      Kummer, Emanuel
    - WORMS, HOCHSTIFT: Register der ausgehenden Schreiben (Briefbuch) der Kanzlei des Bischofs Philipp von Worms für die Monate Januar bis Dezember 15, darunter Schreiben an Pfalzgraf Reichard betreffend Präsentation des Heidelberger Professors Dr. Petrus Heymann an das Reichskammergericht, 1596; 53; Sachakte; Hochstift Worms; Register (Bl. 4 ff.); Papierlibell, 2°, fester Pappeinband mit Lederrücken und -ecken, 225 Bl.
      Philipp (Worms, Bischof)
      Heymann, Petrus, Dr.
      Heidelberg:Universität
    - MAINZ, UNIVERSITÄT: Protokolle des Großen Rats ('concilium politicum') der kurfürstlichen Universität Mainz für die Jahre 1797 und 1798, 1797-1798; 167; Sachakte; Universität Mainz; Papierlibell, 2°, fester Pappeinband mit Pergamentrücken und -ecken, Stoffschließen, 181 Bl.
  - Judaica, Band 1